【裁判字號】    97,自緝,6
【裁判日期】    970430
【裁判案由】    背信等
【裁判全文】
臺灣臺北地方法院刑事裁定               97年度自緝字第6號
自  訴  人  甲○○
            乙○○
            丁○○
自訴代理人  黃雅俞律師
被      告  丙○○
選任辯護人  陳振瑋律師
上列被告因侵占等案件，經自訴人提起自訴，本院裁定如下：
    主  文
自訴駁回。
    理  由
一、自訴意旨略以：被告丙○○明知座落於臺北縣新店市○○○
    段十四張小段177之119地號土地及其上新店市○○段395建
    號之建物，係訴外人即被告之配偶李隆全（原名李清基，於
    民國90年4月23日歿）與自訴人李政雄分別共有，應有部分
    均為二分之一，竟意圖為自己不法之所有，將上開房地出售
    與訴外人劉明朝所得之新臺幣（下同）3350萬元，全數侵吞
    入己；另自訴人丁○○於90年4月24日對被告及訴外人即被
    告之子女李欣茹說明李隆全曾向伊借款一事，因被告允諾處
    理，丁○○遂應被告要求將李隆全所開立、票面金額共計
    550 萬元之支票2紙交付被告，詎丁○○於同年6月7日要求
    被告返還上開支票時，被告竟表示上開支票係丁○○自行交
    付而拒絕返還，因認被告涉犯刑法第335條第1項侵占、同法
    第342條第1項背信罪嫌云云。
三、按法院或受命法官得於第1次審判期日前，訊問自訴人、被
    告及蒐集或調查證據，如認為案件有刑事訴訟法第252條至
    第254條之情形者，得以裁定駁回自訴，刑事訴訟法第326條
    第1項、第3項定有明文。次按，侵占罪之成立，以擅自處分
    自己持有之他人所有物，或變易持有之意為所有之意，而逕
    為所有人之行為，為其構成要件，雖行為之外形各有不同，
    要必具有不法所有之意思，方與本罪構成之要件相符；另刑
    法第342條之背信罪，須以為他人處理事務為前提，所謂為
    他人云者，係指受他人委任，而為其處理事務而言。最高法
    院19年上字第1052號、49年臺上字第1530號分別著有判例，
    可資參照。
四、訊據被告丙○○堅詞否認有何侵占、背信之犯行，辯稱：伊
    與甲○○間並無委任關係，且未參與李隆全任何事業處理，
    並未將上開房地出售所得3350萬元侵吞入己，另伊未曾拿取
    丁○○上開支票2紙等語。經查：被告並未參與上開房地處
    理事宜，業經證人高旻義於本院90年度自字第696號91年7月
    22 日審理時證述稽詳；另本案上開房地出售所得3350萬元
    分配部分純係民事糾紛事件，因事實業已釐清，甲○○與被
    告已達成和解，乙○○、丁○○亦表示不再追究被告侵占及
    背信罪之刑責，業經自訴代理人黃雅俞律師於本院97年4月2
    日審理時陳述明確，並有甲○○97年2月18日之刑事撤回自
    訴狀1紙在卷足憑，是尚無積極證據足認被告有何侵占犯行
    。又上開支票2紙係丁○○將之放置在李隆全靈堂，李欣如
    因丁○○時常干擾伊家庭生活，並於李隆全過世後立即向伊
    索討債務，一時氣憤將上開支票2紙丟棄於臺北縣汐止市○○街住處垃圾桶等情，於本院93 年度自緝字第3號93年1月
    29日審理時，業經證人李欣如證述稽詳，並有本院93年度自
    緝字第3號判決在卷可稽，是被告辯稱伊未曾拿取丁○○之
    上開支票2紙等語，應足採信。
五、綜上所述，被告雖係李隆全之配偶，惟客觀上並無易持有為
    所有之情形，主觀上亦難認被告有何不法意圖，且無其他事
    證足認被告受李政雄委任，而為其處理事務，核與侵占、背
    信罪之構成要件不符。此外，依卷內資料復查無其他積極證
    據，足認被告有何侵占、背信之犯行，本件被告犯罪嫌疑不
    足，揆諸前揭說明，本件自訴應予駁回。
據上論斷，依刑事訴訟法第326條第3項、第252條第10款，裁定
如主文。
中    華    民    國    97    年    4     月    30    日
                  刑事第三庭  審判長 法  官    沈君玲
                                     法  官    詹慶堂
                                     法  官    游士珺
以上正本證明與原本無異。
如不服本裁定應於送達後5日內向本院提出抗告狀。
                                     書記官  張漪蕙
中    華    民    國    97    年    5     月    2     日


司法院資訊處製作；財團法人民間司法改革基金會備份。
